最  高  行  政  法  院  判  決
110年度上字第47號
上  訴  人  賴惠英                                     
            戴安基                                   
共      同
訴訟代理人  彭志傑  律師
被 上訴 人  彰化縣政府                                 

代  表  人  王惠美                
上列當事人間土地變更編定事件，上訴人對於中華民國109年11
月18日臺中高等行政法院109年度訴字第120號判決，提起上訴，
本院判決如下：
　　主  文
上訴駁回。
上訴審訴訟費用由上訴人負擔。
　　理  由
一、上訴人於民國108年8月23日向被上訴人提出申請書，主張依
    非都市土地使用管制規則(下稱非都土地管制規則)第35條之
    1第1項第3款及有關規定，申請將其等所有坐落彰化縣田中
    鎮香山段000地號土地(下稱系爭土地)，由特定農業區農牧
    用地變更編定為同區甲種建築用地。被上訴人受理後，移請
    彰化縣田中地政事務所(下稱田中地政所)協查系爭土地四周
    毗鄰土地之使用分區情況，經田中地政所調閱被上訴人於69
    年5月29日公告之彰化縣非都市土地使用分區圖(下稱69年使
    用分區圖)查核結果，發現系爭土地東側、北側毗鄰之同段
　　896-4、896-5地號土地(下稱896-4、896-5地號土地)於92年
    間補辦編定使用分區為「鄉村區」，與69年使用分區圖所示
    土地著色為「特定農業區」不符，爰報經被上訴人以108年
　　9月5日府地用字第1080306584號函(下稱原處分一)同意896-
    4、896-5地號土地更正編定為特定農業區；另查證系爭土地
    西側之同段858-1地號土地(下稱858-1地號土地)，依69年使
    用分區圖所示土地著色亦為特定農業區，惟於76年辦理重測
    期間合併，誤將該土地編定為鄉村區，亦報經被上訴人以
　　108年10月8日府地用字第1080351232號函(下稱原處分二)同
    意更正編定858-1地號土地為特定農業區在案。嗣被上訴人
    依據上開更正編定結果，審認系爭土地面積0.134685公頃，
    東側及北側毗鄰896-4、896-5地號土地屬特定農業區交通用
    地，西側858-1地號土地屬特定農業區農牧用地、同段858地
    號土地屬鄉村區乙種建築用地，南側毗鄰同段893地號土地
    為鄉村區乙種建築用地，不符合非都土地管制規則第35條之
    1第1項各款規定，遂以108年11月5日府地用字第1080298466
    號函(下稱原處分三)駁回上訴人之申請。上訴人對上開3個
    原處分提起訴願經決定駁回後，上訴人就原處分一、原處分
    三仍不服，提起行政訴訟，並聲明：⒈訴願決定及原處分一
    、原處分三均撤銷。⒉被上訴人應依上訴人108年8月23日之
    申請，作成核准系爭土地由特定農業區農牧用地變更編定為
    同區甲種建築用地之處分。經原審法院判決駁回，而提起上
    訴。
二、上訴人起訴主張、被上訴人於原審之答辯及聲明，均引用原
　　判決所載。　　
三、原審斟酌全辯論意旨及調查證據之結果，以：
(一)按區域計畫法第15條、同法施行細則第14條及依上開法令授
    權訂定之「製定非都市土地使用分區圖及編定各種使用地作
    業須知」(下稱製定使用分區作業須知)第6點、第9點第3款
    、第24點；暨「非都市土地使用分區更正劃定或檢討變更案
    件委辦直轄市縣(市)政府核定作業要點」(下稱系爭委辦核
    定作業要點)第2點第1款、第3點、第4點規定，倘原使用分
    區劃定確有錯誤，且非涉有認定疑義或涉及重大政策之情形
    ，直轄市、縣(市)主管機關得主動會同更正前、後目的事業
    主管機關及有關機關審認確定後，核定更正。
(二)經查，896-4、896-5地號土地係於89年8月21日分割自同段
　　896地號土地(特定農業區交通用地)，經田中地政所依製定
    使用分區作業須知第9點第3款規定，補辦編定為鄉村區交通
    用地，並經被上訴人以92年2月27日府地用字第0920032512
    號函(下稱92年函)同意在案。次查，被上訴人於69年5月29
    日公告彰化縣非都市土地使用分區及使用編定圖暨編定清冊
    ，並自公告之日起實施管制，896-4、896-5地號土地使用分
    區迄今未經檢討變更，依69年使用分區圖圖例所示，特定農
    業區配色為黃色框線、鄉村區配色為紅色框線，系爭土地重
    測前為內灣段212地號，於該圖上標示為「田212」，系爭土
    地與毗鄰北側、東側之896-4、896-5地號土地之著色均為黃
    色「特定農業區」，並未坐落紅色「鄉村區」之界線範圍內
    。足見896-4、896-5地號土地依69年使用分區圖所示土地著
    色均為特定農業區，原使用分區之劃定確實與該圖不符，係
    屬原使用分區劃定確有錯誤，且並非涉有認定疑義或涉及重
    大政策之情形，是田中地政所函報被上訴人以92年函同意89
    6-4、896-5地號土地補辦編定為鄉村區，與製定使用分區作
    業須知第6點第4款之劃定原則及69年使用分區圖不符，被上
    訴人以原處分一同意更正編定896-4、896-5地號為特定農業
    區土地，並無違誤。又本件係因土地使用分區於補辦編定時
    發生錯誤，以致與原始之69年使用分區圖不符，而有圖、簿
    不符之情形，與土地使用分區經劃定後，因使用分區依法為
    檢討、調整所為之土地使用分區劃定之變更不同，屬使用分
    區之更正編定，並經內政部委由直轄市、縣(市)主管機關辦
    理，是上訴人主張本件應踐行公開展覽、說明會、審議、公
    告等程序，並無可採。
(三)又查，系爭土地使用分區為特定農業區，使用地類別為農牧
    用地，面積0.134685公頃，並於90年1月17日分割出同段892
    -1地號土地。系爭土地周圍毗鄰土地即西側858-1地號土地
    、東北側896-5及東側896-4地號土地於經被上訴人以原處分
    一、原處分二更正編定後，均為特定農業區交通用地，則系
    爭土地非屬凹入鄉村區之土地，與非都土地管制規則第35條
    之1第1項第3款要件已不符合，又經被上訴人審核，系爭土
    地亦未符合同條項其餘各款規定之要件，系爭土地即無從變
    更編定為同區甲種建築用地，被上訴人以原處分三駁回上訴
    人之申請，並無違誤。又上訴人購買系爭土地時，土地登記
    簿雖有記載896-4、896-5地號土地使用分區為鄉村區之錯誤
    ，但該錯誤不足以引起上訴人對於土地使用管制依據之信賴
    ，並不具有信賴基礎。而上訴人主張因信賴896-4、896-5地
    號土地於土地登記簿本之記載「錯誤」，至多為購買系爭土
    地之動機，其間並無直接因果關係，上訴人購買系爭土地主
    要乃相信依製定使用分區作業須知第35條之1第1項規定，系
    爭土地可以變更編定為建築用地，尚與信賴保護原則之構成
    要件「信賴表現」有間；蓋上訴人表現在外的行為係購買系
    爭土地，與896-4、896-5地號土地無直接關連，尚難將其投
    資購買系爭土地所生的損失，歸咎於信賴相鄰土地的使用分
    區記載錯誤，上訴人援引信賴土地登記簿資料之公示性，確
    認系爭土地符合製定使用分區作業須知第35條之1第1項第3
    款要件而購入，應有信賴保護原則之適用，亦不足採等詞，
    判決駁回上訴人之訴。
四、本院經核原判決並無違誤，茲就上訴意旨論述如下：　　
(一)區域計畫法之制定，係為促進土地及天然資源之保育利用，
    人口及產業活動之合理分布，以加速並健全經濟發展，改善
    生活環境及增進公共福利所制定(同法第1條參照)。而為貫
    徹非都市土地之使用管制與生態環境保育之公共政策，同法
    第15條第1項規定：「區域計畫公告實施後，不屬第11條之
    非都市土地，應由有關直轄市或縣(市)政府，按照非都市土
    地分區使用計畫，製定非都市土地使用分區圖，並編定各種
    使用地，報經上級主管機關核備後，實施管制。變更之程序
    亦同。」同法施行細則第14條復規定：「依本法第15條及第
    15條之1第1項第1款製定非都市土地使用分區圖、編定各種
    使用地與辦理非都市土地使用分區及使用地編定檢討之作業
    方式及程序，由中央主管機關定之。前項使用分區具有下列
    情形之一者，得委辦直轄市、縣(市)主管機關核定：使用
    分區之更正。為加強資源保育辦理使用分區之劃定或檢討
    變更。面積未達一公頃使用分區之劃定。」區域計畫法中
    央主管機關內政部並於106年6月1日以台內營字第106080708
    4號公告，將上開「使用分區之更正」、「為加強資源保育
    辦理使用分區之劃定或檢討變更」及「面積未達一公頃使用
    分區之劃定」等事項，委辦直轄市、縣(市)政府為核定在案
    。
(二)另內政部訂定之非都土地管制規則第35條之1第1項規定：「
    非都市土地鄉村區邊緣畸零不整且未依法禁、限建，並經直
    轄市或縣(市)政府認定非作為隔離必要之土地，合於下列各
    款規定之一者，得在原使用分區內申請變更編定為建築用地
    ︰毗鄰鄉村區之土地，外圍有道路、水溝或各種建築用地、
    作建築使用之特定目的事業用地、都市計畫住宅區、商業區
    、工業區等隔絕，面積在0.12公頃以下。凹入鄉村區之土
    地，三面連接鄉村區，面積在0.12公頃以下。凹入鄉村區
    之土地，外圍有道路、水溝、機關、學校、軍事等用地隔絕
    ，或其他經直轄市或縣(市)政府認定具明顯隔絕之自然界線
    ，面積在0.5公頃以下。毗鄰鄉村區之土地，對邊為各種建
    築用地、作建築使用之特定目的事業用地、都市計畫住宅區
    、商業區、工業區或道路、水溝等，所夾狹長之土地，其平
    均寬度未超過10公尺，於變更後不致妨礙鄰近農業生產環境
    。面積未超過0.012公頃，且鄰接無相同使用地類別。」製
    定使用分區作業須知第24點規定：「非都市土地更正編定、
    山坡地補註用地及註銷編定等案件，由直轄市、縣(市)主管
    機關核定。」暨系爭委辦核定作業要點第2點第1款規定：「
    直轄市、縣(市)主管機關辦理非屬開發利用之非都市土地使
    用分區更正、劃定或檢討變更，應依區域計畫法第15條、第
    15條之1規定，報經上級主管機關核定。但使用分區有下列
    情形之一者，得委辦直轄市、縣(市)主管機關核定：㈠使用
    分區之更正：⒈原使用分區劃定確有錯誤，經直轄市、縣(市
    )主管機關會同更正前、後目的事業主管機關及有關機關審
    認確定。⒉前目情形，土地所有權人未申請更正者，直轄市
    、縣(市)主管機關得循前目程序，主動辦理。」第3點規定
    ：「直轄市、縣(市)主管機關辦理第2點非都市土地使用分
    區之更正、劃定或檢討變更案件應備之書圖文件，與受理、
    檢查、公開展覽及說明會、審議等程序，應依作業須知相關
    規定辦理。」第4點規定：「直轄市、縣(市)主管機關辦理
    第2點非都市土地使用分區之更正、劃定或檢討變更案件，
    倘有認定疑義或涉及重大政策，仍得視需要報經中央主管機
    關核定。」係該部本於中央主管機關職權，依上開法令規定
    及為協助地方主管機關執行前揭委辦核定事項所 為之細節
    性、技術性規範，核與母法並無牴觸，亦未對人民增加法律
    所無之限制，而與法律保留原則無違，地方主管機關自得援
    為執行職務之依據。準此足知，土地所有權人依非都土地管
    制規則第35條之1第1項規定，申請將其土地變更為同區建築
    用地者，該土地必須符合該條項各款規定的要件之一。又非
    都市土地原使用分區劃定確有錯誤，且並非涉有認定疑義或
    涉及重大政策之情形者，不待土地所有權人申請，直轄市、
    縣(市)主管機關得依職權會同更正前、後目的事業主管機關
    及有關機關審認確定後，主動核定更正之。
(三)經查，依被上訴人於69年5月29日公告之69年使用分區圖所
    示，系爭土地與毗鄰北側、東側之896-4、896-5地號土地之
    使用分區，均編定在配置黃色之「特定農業區」範圍內，迄
    今未經檢討變更。田中地政所前因896-4、896-5地號土地於
    69年公告時漏未辦理土地使用編定清冊，報經被上訴人以92
    年函同意上開2筆土地補辦編定為鄉村區，核與69年使用分
    區圖不符，係屬原使用分區劃定確有錯誤，且並非涉有認定
    疑義或涉及重大政策之情形，被上訴人以原處分一核定同意
     896-4、896-5地號土地更正編定使用分區為特定農業區，
    並無違誤。又系爭土地使用分區及使用地類別為特定農業區
    農牧用地，面積0.134685公頃，其周圍毗鄰北側、東側之89
    6-5、896-4地號土地與西側858-1地號土地，經被上訴人以
    原處分一、原處分二更正編定後，均為特定農業區交通用地
    ，則系爭土地非屬凹入鄉村區之土地，與非都土地管制規則
    第35條之1第1項第3款規定要件不合，且未符同條項其餘各
    款規定之要件，系爭土地即無從變更編定為同區甲種建築用
    地，被上訴人以原處分三駁回上訴人之申請，亦無違誤等情
    ，已經原審依調查證據之辯論結果，詳述得心證之理由，並
    就上訴人主張896-4、896-5地號土地係於92年間才依製定使
    用分區作業須知規定補辦編定為鄉村區，而非僅依69年使用
    分區圖著色資料判定，應屬已撤銷或變更69年使用分區之原
    編定，而為新的處分，原處分一竟依已失效之69年使用分區
    圖，更正92年函之處分，即屬違法一節，敘明被上訴人於69
    年5月29日公告之69年使用分區圖，其中896-4、896-5地號
    土地編定為特定農業區，迄今未經檢討變更，本件係因田中
    地政所補辦896-4、896-5地號土地使用編定清冊時發生錯誤
    ，致被上訴人以92年函同意上開2筆土地使用分區補辦編定
    為鄉村區，與原始公告之69年使用分區圖不符，而有圖、簿
    不符之情形，核與土地使用分區經劃定後，因使用分區依法
    為檢討、調整所為之土地使用分區劃定之變更不同，則被上
    訴人92年函同意896-4、896-5地號補辦編定為鄉村區之使用
    分區劃定確有錯誤，經田中地政所發現上情函報更正，依系
    爭委辦核定作業要點第2點至第4點規定，被上訴人審認確定
    後，以原處分一核定更正編定896-4、896-5地號為特定農業
    區土地，於法並無不合等語甚詳，核與卷內證據尚無不符，
    亦無違反論理法則、經驗法則或理由不備、理由矛盾之情事
    ，原判決據以駁回上訴人之訴，揆諸上開規定及說明，即無
    不合。上訴意旨以其主觀之見解，就原判決已經詳為論駁之
    事項，復執陳詞為爭議，主張原審就田中地政所於92年間函
    報896-1至869-5地號等5筆土地補辦編定為「鄉村區交通用
    地」之編定依據為何及是否僅依循69年使用分區圖之著色而
    編定等事項仍未查明，原判決確實存有判決理由不備之違法
    云云，並無可採。
(四)土地法第43條規定：「依本法所為之登記，有絕對效力。」
    雖屬人民對土地登記之信賴保護規定(即土地登記之公信力)
    。惟該規定旨在規範登記之物權法律關係與實際之物權法律
    關係不一致時，信賴該登記之物權法律關係而為交易之第三
    人，不因登記與實際之物權法律關係不一致，而影響其交易
    行為。是以，依土地法所為登記公信力之保護範圍，係關於
    物權法律關係，例如物權之種類、內容、範圍、次序及權利
    人，至於非屬物權法律關係，而土地登記簿之標示部記載之
    土地之地目、編定使用種類或使用限制等事項，並不在土地
    登記公信力保護範圍。另原判決論明：非都市土地之使用管
    制，依區域計畫法第15條、第16條規定，悉依直轄市、縣(
    市)政府公告之非都市土地分區圖及編定結果，直轄市、縣(
    市)政府依同法施行細則第20條第4項規定，將各種使用地編
    定結果登載於土地登記簿，並非土地使用管制之依據；且系
    爭土地編定使用分區為特定農業區、使用地類別為農牧用地
    ，亦無公告或土地登記之錯誤，上訴人主張因信賴896-4、8
    96-5地號土地於土地登記簿上之記載錯誤，僅為上訴人購買
    系爭土地之動機，不得作為上訴人信賴系爭土地可申請變更
    為同區建築用地之信賴基礎，自無信賴保護原則之適用等語
    ，核無違誤。上訴意旨主張依土地法第43條及區域計畫法施
    行細則第20條第4項規定，人民對土地登記簿之記載應有信
    賴保護原則之適用，上訴人因信賴行政機關對於896-4、896
    -5地號土地登記為鄉村區之意思表現，而實際開始規劃社會
    活動即進行購買系爭土地之信賴表現，實為信賴保護原則應
    保護之對象云云，無非係其主觀之意見，上訴人據以指摘原
    判決有不適用法規及適用不當之違法，即無足取。
(五)綜上所述，原判決駁回上訴人在原審之訴，核無違誤，上訴
    論旨，仍執前詞，指摘原判決違背法令，求予廢棄，為無理
    由，應予駁回。
五、據上論結，本件上訴為無理由。依行政訴訟法第255條第1項
    、第98條第1項前段、第104條、民事訴訟法第85條第1項前
    段，判決如主文。
中　　華　　民　　國　　111 　年　　4 　　月　　13　　日
                    最高行政法院第四庭
                        審判長法官  胡  方  新
　　　　　　　　　　　　      法官  陳  國  成　
                              法官　曹  瑞  卿
                              法官　林  惠  瑜
                              法官　蕭  惠  芳

以  上  正  本  證  明  與  原  本  無  異
中　　華　　民　　國　　111 　年　　4 　　月　　13　　日
　　　　　　　　　　　　　　　書記官　高  玉  潔